【裁判字號】    90,上易,3191
【裁判日期】    901009
【裁判案由】    違反電子遊戲場業管理條例
【裁判全文】
臺灣高等法院刑事判決                            九十年度上易字第三一九一號
    上  訴  人
    即  被  告  甲○○
右上訴人因違反電子遊戲場業管理條例案件，不服臺灣新竹地方法院九十年度易字第
六一七號，中華民國九十年八月十日第一審判決（起訴案號：臺灣新竹地方法院檢察
署九十年度偵字第三三二一號）提起上訴，本院判決如左：
    主  文
上訴駁回。
    事  實
一、甲○○明知未依電子遊戲場業管理條例規定辦理營利事業登記者，不得經營設置
    電子遊戲機供不特定人益智娛樂之營利事業，竟自民國九十年二月間某日起，未
    辦理電子遊戲場業之營利事業登記，在新竹市○○街觀光夜市第二二七、二二八
    號攤位，擺設其所有之電子遊戲機「號碼連線機」十四台，該等遊戲機係以新臺
    幣（下同）一次一元，彈打一顆彈珠，中亮燈即可換取彩票，或以十元開分，可
    以彈打十五顆彈珠，若彈珠臺上之號碼有連線，即可換取彩票，累積到一定分數
    可兌換玩具之方式，供不特定人投幣於各該機器後娛樂使用，而經營電子遊戲場
    業。嗣於同年五月十四日下午九時四十分許為警在上址當場查獲。
二、案經新竹市政府移送臺灣新竹地方法院檢察署檢察官偵查起訴。
    理  由
一、訊據上訴人即被告甲○○坦承於右揭時、地擺設上開電子遊戲機供不特定人娛樂
    使用，且未依規定辦理登記之事實，惟否認有違反電子遊戲場業管理條例之犯行
    ，辯稱：其係於夜市擺設電子遊戲機台，並無店面且係流動性，當天營業完畢即
    收回機具，依商業登記法毋庸辦理商業登記，亦非屬所得稅法第十一條第二項所
    規範營利事業之範疇，既非「營利事業」，自無上開條例之適用，有臺灣臺中地
    方法院八十九年度易字第一九七五號、八十九年度易字第二八七七號、臺灣高等
    法院臺中分院八十九年度上易字第二０八二號、臺灣新竹地方法院八十九年度易
    字第一四一三號刑事判決可證，上開電子遊戲機亦非供犯罪所用之物，不應宣告
    沒收，有臺灣新竹地方法院九十年度竹簡字第四００號刑事判決可證云云。
二、按為管理電子遊戲場業，並維護社會安寧、善良風俗、公共安全及國民身心健康
    ，特制定本條例；未依本條例規定辦理營利事業登記者，不得經營電子遊戲場業
    ，電子遊戲場業管理條例第一條第一項、第十五條分別定有明文。同條例第十五
    條已明定未辦理營利事業登記者，不得經營電子遊戲場業為禁止規定，無論有無
    固定營業場所，有無繳稅，均在禁止之列，違反者即依同條例第二十二條處罰。
    若僅指固定營業場所，須經課稅才加以處罰，則以偏概全，將核准設立電子遊藝
    場業之部分前提要件，作為電子遊藝場業之全部標準，不但輕縱到處製造髒亂、
    影響交通市容觀瞻之流動攤販，而對有固定營業處所、繳納稅捐之業者形成不公
    平，亦不符於同條例第一條之立法意旨。臨時性流動攤位縱使依相關規定得免於
    申辦商業登記，但既未辦理營利事業登記，即不得經營電子遊戲場業，如將臨時
    性之流動攤位得免辦理商業登記之規定，解釋為：臨時性流動攤位得免辦理營利
    事業登記，即得藉此方式經營電子遊戲場業，顯係悖離上開條例之立法意旨。再
    參諸同條例第十六條之規定：「非電子遊戲場業之其他營利事業，不得就其營業
    場所，供他人設置電子遊戲機營業。」，違反者依同條例第二十八條規定可處行
    政罰鍰，是「營利事業」就其營業場所設置電子遊戲機營業，既應處以行政罰鍰
    ，則上開條例第十五條若亦解釋必須係「營利事業」未辦理電子遊戲場業營利事
    業登記者始得處罰，則有紊亂法律適用之嫌，益見同條例第十五條之規定應不限
    於「營利事業」未辦理電子遊戲場業營利事業登記者始得處罰甚明。被告既於上
    址擺設電子遊戲機「號碼連線機」十四台，供不特定人投幣後使用各該遊戲機以
    營利，即已實際經營電子遊戲場業。本案並有查獲時之現場照片二幀及新竹市警
    察局第二分局檢查紀錄在卷可資佐證。被告未依同條例規定辦理營利事業登記，
    以電子遊戲機「號碼連線機」十四台經營電子遊戲場業，則該十四台電子遊戲機
    係供被告犯罪所用之物，被告辯稱該十四台電子遊戲機非供犯罪之用，亦非可採
    。被告上開辯解，洵無足採。被告所提出不同見解之刑事判決，亦不足為其有利
    之認定。本件事證明確，被告犯行堪以認定。至被告所提新竹市稅捐稽徵處營業
    稅核定稅額繳款書影本二份，上載負責人及營業人均非被告，營業地址雖載明新
    竹市○○街觀光夜市，亦未指出係攤位二二七、二二八號，況被告所涉犯行明確
    已如前述，該繳款證明亦不足為被告有利於認定。
三、核被告所為，係違反電子遊戲場業管理條例第十五條所定「未依本條例規定辦理
    營利事業登記者，不得經營電子遊戲場業」之規定，應依同條例第二十二條規定
    處罰。被告未辦理營利事業登記，即自九十年二月間起至同年五月十四日止，在
    上址經營電子遊戲場業，因其犯罪，屬經營業務性質，僅成立一罪。原審以被告
    罪證明確，適用電子遊戲場業管理條例第十五條、第二十二條、刑法第十一條前
    段、第四十一條第一項前段、第七十四條第一款、第三十八條第一項第二款，罰
    金罰鍰提高標準條例第二條，並審酌被告擺設之電子遊戲機台數，每次投入一元
    或十元即可把玩，獲利金額不多，為謀生計而在夜市擺攤小本經營，兼衡其犯罪
    後態度，量處拘役三十日，並諭知易科罰金之折算標準。並以被告素行良好，前
    未曾犯罪受有期徒刑以上刑之宣告，有臺灣新竹地方法院檢察署刑案資料查註紀
    錄表及本院被告全國前案紀錄表各一份附卷可稽，其因一時失慮，未辦理營利事
    業登記即先行經營電子遊戲場業，致罹刑典，且以設攤謀生實屬不易，經此刑之
    宣告，應知所警惕而無再犯之虞，因認暫不執行其刑為當，併宣告緩刑二年，以
    啟自新。並認電子遊戲場業管理條例第二十二條之罪係以「未依該條例辦理營利
    事業登記」及「經營電子遊戲場業」為其構成要件，二者缺一不可，僅未依該條
    例辦理營利事業登記而無經營電子遊戲場業，或雖經營電子遊戲場業而已依該條
    例辦理營利事業登記者，均不構成上開犯罪，被告將其所有之電子遊戲機「號碼
    連線機」十四台，擺設上址以經營電子遊戲為業，上開電子遊戲機係供被告犯罪
    所用之物，依刑法第三十八條第一項第二款規定宣告沒收。經核認事用法均無不
    合，量刑及緩刑之宣告亦屬妥適。被告上訴意旨否認犯罪，仍執前詞，指摘原判
    決不當，為無理由，應予駁回。
據上論斷，應依刑事訴訟法第三百六十八條，判決如主文。
本案經檢察官林炳雄到庭執行職務。
中      華      民      國      九十      年      十      月      九    日
                              臺灣高等法院刑事第三庭
                                  審判長法  官  張  連  財
                                        法  官  張  傳  栗
                                        法  官  李  英  勇
右正本證明與原本無異。
不得上訴。
                                        書記官  倪  淑  芳
中      華      民      國      九十      年      十      月     十一日
附錄本案論罪科刑法條全文：
電子遊戲場業管理條例第十五條
未依本條例規定辦理營利事業登記者，不得經營電子遊戲場業。
電子遊戲場業管理條例第二十二條
違反第十五條規定者，處行為人一年以下有期徒刑、拘役或科或併科新臺幣五十萬元
以上二百五十萬元以下罰金。


司法院資訊處製作；財團法人民間司法改革基金會備份。
